臺灣雲林地方法院刑事判決　　　　　　　100年度訴字第353號
公　訴　人　臺灣雲林地方法院檢察署檢察官
被　　　告　楊朝貴
上列被告因違反毒品危害防制條例案件，經檢察官提起公訴（10
0 年度毒偵字第202 號），被告於準備程序中就被訴事實為有罪
之陳述，本院合議庭裁定由受命法官獨任進行簡式審判程序，判
決如下：
    主    文
楊朝貴施用第一級毒品，累犯，處有期徒刑玖月。扣案之第一級
毒品海洛因壹包（驗餘淨重零點零貳玖公克）沒收銷燬，注射
針筒伍支、糖粉貳盒、糖粉壹包、削尖鏟管支，均沒收。又施
用第二級毒品，累犯，處有期徒刑伍月。扣案之安非他命吸食工
具組貳組、吸食安非他命用玻璃球伍個、施用安非他命用具壹組
，均沒收。應執行有期徒刑壹年，扣案之第一級毒品海洛因壹包
（驗餘淨重零點零貳玖公克）沒收銷燬，注射針筒伍支、糖粉
貳盒、糖粉壹包、削尖鏟管支、安非他命吸食工具組貳組、吸
食安非他命用玻璃球伍個、施用安非他命用具壹組，均沒收。
    事    實
一、楊朝貴前因施用毒品案件，經法院裁定令入觀察勒戒處所施
    以觀察、勒戒後，認無繼續施用毒品之傾向，於民國91年08
    月30日釋放，並由臺灣彰化地方法院檢察署（下稱彰化地檢
    署）檢察官以91年度毒偵字第1924號、第2005號不起訴處分
    確定。又於93年間，因施用毒品案件，先後經臺灣彰化地方
    法院（下稱彰化地院）分別判處有期徒刑8 月（第一案）、
    4 月（第二案）、10月（第三案）確定，嗣第二案與第三案
    經彰化地院裁定應執行有期徒刑1 年1 月（第四案）確定；
    復因竊盜案件，經彰化地院判處有期徒刑2 年（第五案）確
    定。上開第一案、第四案、第五案，經接續執行後，於97年
    5 月6 日因假釋期滿未經撤銷而執行完畢。詎其仍未戒除毒
    癮，復分別基於施用第一級毒品海洛因、第二級毒品甲基安
    非他命之犯意，於100 年1 月28日凌晨某時許，在雲林縣西
    螺鎮某路旁其所乘坐之車牌號碼7W-7787 號自小客車內，先
    將海洛因摻糖粉及水後，再使用削尖鏟管將海洛因置入扣案
    之5 支針筒內，注射身體血管之方式，施用第一級毒品海洛
    因1 次。復經過約5 至10分鐘間，在同一地點，將甲基安非
    他命置於吸食器內，以火燒烤使之產生煙霧後吸食其煙霧之
    方式，施用第二級毒品甲基安非他命1 次。嗣於同日6 時45
    分許，為警持本院核發之搜索票至雲林縣崙背鄉新庄51號「
    佳園套房出租」執行搜索時，查獲第一級毒品海洛因1 包（
    驗餘淨重0.0329公克），並扣得被告所有供其施用第一級毒
    品所用之注射針筒5 支、糖粉2 盒、糖粉1 包、削尖鏟管3
    支等物，及其所有供施用第二級毒品所用之安非他命吸食工
    具組2 組、吸食安非他命用玻璃球5 個、施用安非他命用具
    1 組等物。且經警採集其尿液送驗後，呈嗎啡、可待因及甲
    基安非他命、安非他命陽性反應，始悉上情。
二、案經彰化縣警察局移送臺灣雲林地方法院檢察署檢察官偵查
    起訴。
    理    由
壹、程序部分：
    本件被告楊朝貴所犯之罪，均係死刑、無期徒刑、最輕本刑
    為3 年以上有期徒刑以外之罪，其於準備程序中就前揭被訴
    事實為有罪之陳述，經受命法官告知簡式審判程序之旨，並
    聽取其與公訴人之意見後，本院合議庭裁定由受命法官獨任
    進行簡式審判程序，是本案之證據調查，依刑事訴訟法第27
    3 條之2 規定，不受同法第159 條第1 項、第161 條之2 、
    第161 條之3 、第163 條之1 及第164 條至第170 條規定之
    限制，合先敘明。
貳、實體部分：
一、認定犯罪事實所憑之證據及理由：
    上揭犯罪事實，業據被告於偵查中及本院審理中均坦承不諱
    ，且經警方採其尿液送驗之結果，結果呈「嗎啡、可待因、
    甲基安非他命及安非他命陽性」反應，此有詮昕科技股份有
    限公司100 年2 月21日報告編號00000000號濫用藥物尿液檢
    驗報告及尿液採驗作業管制紀錄各1 紙在卷可稽（見偵卷第
    38頁、第50頁）。另有第一級毒品海洛因1 包及注射針筒5
    支、糖粉2 盒、糖粉1 包、削尖鏟管3 支、安非他命吸食工
    具組2 組、吸食安非他命用玻璃球5 個、施用安非他命用具
    1 組等物，扣案可資佐證。綜上足認被告之自白與事實相符
    ，可以採信，本件事證明確，被告犯行洵堪認定。
二、論罪科刑之理由：
  (一)施用第一、二級毒品為犯罪行為，毒品危害防制條例第10條
    定有處罰明文。故施用第一、二級毒品者，依前揭規定本應
    科以刑罰。惟基於刑事政策，對合於一定條件之施用者，則
    依同條例第20條、第23條之規定，施以觀察、勒戒及強制戒
    治之保安處分。該條例於92年07月09日修正公布，自93年01
    月09日施行，其中第20條、第23條將施用毒品之刑事處遇程
    序，區分為「初犯」、「5 年內再犯」及「5 年後再犯」。
    依其立法理由之說明：「初犯」，經觀察、勒戒或強制戒治
    後，應為不起訴處分或不付審理之裁定；經觀察、勒戒或強
    制戒治執行完畢釋放後，「5 年內再犯」者，因其再犯率甚
    高，原實施之觀察、勒戒及強制戒治既已無法收其實效，爰
    依法追訴或裁定交付審理。至於經觀察、勒戒或強制戒治執
    行完畢釋放後，「5 年後再犯」者，前所實施之觀察、勒戒
    或強制戒治已足以遮斷其施用毒品之毒癮，為期自新及協助
    其斷除毒癮，仍適用「初犯」規定，先經觀察、勒戒或強制
    戒治之程序。從而依修正後之規定，僅限於「初犯」及「5
    年後再犯」2 種情形，始應先經觀察、勒戒或強制戒治程序
    。倘被告於5 年內已再犯，經依法追訴處罰（或適用前述保
    安處分），縱其第3 次（或第3 次以上）再度施用毒品之時
    間，在初犯經觀察、勒戒或強制戒治執行完畢釋放5 年以後
    ，已不合於「5 年後再犯」之規定，且因已於「5 年內再犯
    」，顯見其再犯率甚高，原實施觀察、勒戒或強制戒治，已
    無法收其實效，即應依該條例第10條處罰（最高法院97年度
    第5 次刑事庭會議決議暨最高法院99年度臺非字第49號判決
    意旨參照）。被告前於91年間因施用毒品案件，經裁定送觀
    察、勒戒後，認無繼續施用毒品之傾向，而於91年08月30日
    釋放，並由彰化地檢署檢察官以91年度毒偵字第1924號為不
    起訴處分確定，但其於上述觀察、勒戒執行完畢釋放後5 年
    內，先後因施用第一、二級毒品案件，經彰化地院各判處有
    期徒刑8 月、4 月、10月確定等情，已於前述，並有臺灣高
    等法院被告前案紀錄表附卷可查，是其本案施用毒品之犯行
    距離先前觀察、勒戒之執行完畢已經逾5 年，然依前揭最高
    法院決議及判決之意旨，仍不屬於「5 年後再犯」之情形，
    應依法論科。
  (二)核被告施用海洛因所為，係犯毒品危害防制條例第10條第1
    項之施用第一級毒品罪。另其施用甲基安非他命所為，則係
    犯同條第2 項之施用第二級毒品罪。被告持有第一、二級毒
    品之低度行為，分別為前述施用之高度行為所吸收，均不另
    論罪。
  (三)被告所犯上開2 罪間，犯意各別，行為互殊，應分論併罰。
  (四)被告有前述犯罪事實欄所記載之前科紀錄，此觀臺灣高等法
    院被告前案紀錄表可明，其於有期徒刑執行完畢後5 年以內
    故意再犯本件有期徒刑以上之罪，為累犯，應依刑法第47條
    第1 項之規定加重其刑。
  (五)爰審酌被告前因施用毒品案件，已經觀察、勒戒及判處罪刑
    確定後執行完畢，竟未能戒除施用毒品之惡習，繼續施用毒
    品而沈淪毒海之中，可知其意志力甚為薄弱，殊不可取，惟
    念其施用毒品之犯行，在本質上乃屬戕害自己身心健康之行
    為，尚未有嚴重破壞社會秩序或侵害他人權益之情形，兼衡
    此類犯罪心態與一般刑事犯罪之本質並不相同，應側重以適
    當之醫學治療及心理矯治處遇為宜，又其犯後能坦承犯行，
    態度尚佳，暨被告自承教育程度為國中畢業，智識程度不高
    等一切情狀，各量處有期徒刑9月、5月，並定其應執行之刑
    如主文所示。
  (六)扣案之海洛因1 包（驗餘淨重0.0329公克），為查獲之第一
    級毒品，且係被告所有供其本案施用所剩餘者，業據被告供
    承在卷，應依毒品危害防制條例第18條第1 項前段之規定宣
    告沒收銷燬。又扣案之注射針筒5 支、糖粉2 盒、糖粉1 包
    、削尖鏟管3 支，均係被告所有供其施用第一級毒品所用之
    物，另扣案之安非他命吸食工具組2 組、吸食安非他命用玻
    璃球5 個、施用安非他命用具1 組，則均係被告所有供其施
    用第二級毒品所用之物，業據被告供認在卷，均依刑法第38
    條第1 項第2 款規定諭知沒收。
三、應適用之法律：
  (一)刑事訴訟法第273 條之1 第1 項、第299 條第1 項前段。
  (二)毒品危害防制條例第10條第1 項、第2 項、第18條第1 項前
    段。
  (三)刑法第11條前段、第47條第1 項、第51條第5 款、第38條第
    1 項第2 款。
本案經檢察官陳詠薇到庭執行職務。
中    華    民    國   100    年    5     月    31    日
                  刑事第七庭    法  官  許佩如
以上正本證明與原本無異。
如不服本判決應於收受判決後10日內向本院提出上訴書狀，並應
敘述具體理由；其未敘述上訴理由者，應於上訴期間屆滿後20日
內向本院補提理由書（均須按他造當事人之人數附繕本）。「切
勿逕送上級法院」。
                                書記官  徐基典
中    華    民    國   100    年    5     月    31    日
【附錄論罪科刑條文】：
毒品危害防制條例第10條
  施用第一級毒品者，處6 月以上5 年以下有期徒刑。
  施用第二級毒品者，處3 年以下有期徒刑。